【裁判字號】    89,訴,435
【裁判日期】    900320
【裁判案由】    公共危險等
【裁判全文】
臺灣花蓮地方法院刑事判決                          八十九年度訴字第四三五號
    公  訴  人  臺灣花蓮地方法院檢察署檢察官
    被      告  甲○○
右列被告因公共危險等案件，經檢察官提起公訴（八十九年度偵字第二四０九號），
本院判決如左：
    主  文
甲○○以加害財產之事，恐嚇他人致生危害於安全，累犯，處有期徒刑參月，如易科
罰金，以參佰元折算壹日。
打火機壹個，沒收之。
被訴公共危險罪部分，無罪。
被訴毀損罪部分，公訴不受理。
    事  實
一、甲○○是乙○○的兒子，兩人間具有家庭暴力防治法第三條第三款之家庭成員關
    係，甲○○在民國八十六年間曾因妨害公務案件，經本院以八十六年度訴字第五
    五號判處有期徒刑五月確定，於八十七年五月九日執行完畢，卻仍然沒有警惕，
    竟然於八十九年七月十五日下午，在花蓮縣壽豐鄉○○路○段五十三號住處，因
    不滿向乙○○索得的白米太少，而在當天下午六點鐘左右，基於恐嚇的犯意，對
    乙○○揚言「要燒掉房子」等語，並持自己的打火機至住處後方豬舍，將置於豬
    舍屋簷下方木櫃內自己所有的枕頭燃燒一小洞，隨後又在住處豬舍旁的空地，以
    同一個打火機引燃自己所有的棉被以及母親乙○○所有的麻袋約七、八只（毀損
    部分已撤回告訴），約燃燒三十分鐘後才由甲○○以水澆熄，致乙○○心生畏懼
    報警處理。
二、案經被害人乙○○訴由花蓮縣警察局吉安分局報告臺灣花蓮地方法院檢察署檢察
    官偵查起訴。
    理  由
壹、有罪部分：
一、被告甲○○只承認在右述的時間、地點，持打火機將自己所有的枕頭一個燒一個
    小洞，以及將棉被及母親乙○○的麻袋燒毀的事實，但是矢口否認有對乙○○出
    言恐嚇說要燒掉房子等語，辯稱：他燒東西是要驅趕蚊蟲，他從來沒說要燒房子
    等語。但是經本院調查後發現，右述事實，業經告訴人即被告的母親乙○○多次
    在警訊及偵查中明確地指訴，而且經證人即現場處理警員高金福在偵查中證述地
    相當詳細，此外，並有照片多張可以佐證，又參酌告訴人乙○○就是被告的母親
    ，二人同住在上述的處所，告訴人實在沒有誣陷被告的理由，因此，告訴人在警
    訊及偵查中對於被告的指訴可以採信，雖然告訴人在本院審理時推翻自己在警訊
    及偵查中所做的指訴，直說她已經忘記被告有沒有恐嚇說要燒房子，她也不知道
    為什麼被告要燒棉被及麻袋等語，不過比對告訴人多次在警訊和偵查中的指述都
    是那麼的堅定，一直到了本院審理時才避重就輕，直說記不得了或不知道為什麼
    等語，本院相信告訴人在本院所言應該是迴護被告的說詞，不能採信，本院依據
    上述的事證，認為被告甲○○的確有對乙○○恐嚇要燒毀房子等語，被告在本院
    所做的辯解，只是事後為了脫罪的說詞，查無可採，再佐以被告於出言恐嚇後，
    就有燒枕頭、棉被及麻袋的舉動，雖然都不致於造成公共危險，但此舉確足以使
    乙○○心生畏懼，本件事證明確，被告的犯行可以認定。
二、被告的行為所觸犯的罪名是：刑法第三百零五條的恐嚇罪。被告在八十六年間曾
    因妨害公務案件，經本院以八十六年度訴字第五五號判處有期徒刑五月確定，於
    八十七年五月九日執行完畢，此有附在卷內的台灣高等法院被告全國前案記錄表
    可以參考，於五年之內再犯本件最重本刑為有期徒刑以上之罪，為累犯，應該依
    刑法第四十七條的規定加重其刑。本院審酌被告犯罪的動機、目的，因此所造成
    的危害以及犯罪後的態度等一切情況，量處主文所記載的刑度，並諭知易科罰金
    的折算標準。此外，打火機一個是被告甲○○供犯恐嚇罪所用的工具，而且經甲
    ○○在警訊中承認為其所有，雖然沒有扣案，但不能證明已經滅失，仍應依刑法
    第三十八條第一項第二款的規定，宣告沒收。
三、要補充說明的是，刑法第四十一條原規定：「犯最重本刑為三年以下有期徒刑以
    下之刑之罪，而受六月以下有期徒刑或拘役之宣告，因身體、教育、職業或家庭
    之關係，執行顯有困難者，得以一元以上三元以下折算壹日，易科罰金。」，但
    該條文在九十年一月四日已修正為：「犯最重本刑為五年以下有期徒刑以下之刑
    之罪，而受六月以下有期徒刑或拘役之宣告，因身體、教育、職業或家庭之關係
    ，執行顯有困難者，得以一元以上三元以下折算壹日，易科罰金。但確因不執行
    所宣告之刑，難收矯正之效，或難以維持法秩序者，不在此限」（第一項），「
    併合處罰之數罪，均有前項情形，其應執行之刑逾六月者，亦同。」（第二項）
    ，並於九十年一月十日經總統公布施行，本件被告犯罪後法律既有變更，比較新
    舊法的結果，修正規定對被告又無較為有利或不利的情形，則依刑法第二條第一
    項前段的規定，本院自應適用裁判時的新法，即裁判時的刑法第四十一條第一項
    前段規定諭知易科罰金。
貳、無罪部分：
一、公訴意旨另以：被告甲○○於八十九年七月十五日下午六點鐘左右，在花蓮縣壽
    豐鄉○○路○段五十三號住處旁的空地，基於放火的故意，將其所有的棉被以及
    母親乙○○所有的麻袋約七、八只，以打火機引燃，約燃燒三十分鐘後始由甲○
    ○以水澆熄，並經乙○○報警處理，才未釀成大害。因而認為被告甲○○涉犯有
    刑法第一百七十五條第一項、第二項的放火罪嫌。公訴人並以告訴人乙○○的指
    訴、證人高金福的證述、現場照片多張，以及被告已將棉被及麻袋燒成灰燼，放
    火的位置又緊鄰房舍，客觀上已有致生公共危險之虞，作為論罪的主要依據。
二、由於刑法第一百七十五條第一項、第二項的放火罪，其犯罪構成要件的規定是：
    「放火燒燬前二條以外之他人（自己）所有物，致生公共危險者，‧‧‧」，這
    種犯罪類型屬於「具體危險犯」，必須要就具體個案的實際現場情況，判斷行為
    人的放火行為是否產生具體的公共危險，如果放火行為確實存在有具體的公共危
    險，才能成立本罪，若放火行為尚不致造成具體的公共危險，則只能就燒燬他人
    所有物的部分，視被害人有無提出告訴，來審究行為人的放火行為是否成立毀損
    罪。因此，本院調查的重點就在於，被告甲○○在屋旁空地放火燒燬麻袋及棉被
    的行為，有沒有造成具體的公共危險。而經本院調查後發現，被告甲○○雖然承
    認在上述的時間、地點放火燃燒麻袋及棉被的事實，但是仍堅決否認放火致生公
    共危險的罪行，並辯解稱：他是要驅趕蚊子才燒東西，放火時他人一直都在旁邊
    看著，還灑水生煙，後來也是他將火澆熄的等語。被告的這番辯解和告訴人乙○
    ○在警訊、偵查及本院訊問中指訴被告放火時，一再表示被告是自己將火澆熄的
    等語，以及證人即現場處理警員高金福在偵查中證稱他到現場處理時，火已經澆
    熄了等語，都相一致，足以證實被告放火燃燒物品之際，一直在放火處所旁掌控
    火勢，並在物品燒燼之後，以水澆熄剩餘火苗，所以，雖然被告放火的處所就在
    屋旁的空地，但是就被告放火後的行為以觀，火勢並沒有蔓延造成危險的可能，
    應該不至於造成具體的公共危險，卷內所附的現場照片更可以證實被告放火燃燒
    物品佔用的地面範圍極小，因此，本院認為被告甲○○燒燬麻袋及棉被的行為不
    會對附近居民的生命、財產造成具體的公共危險。此外，本院也查不出另外的證
    據可以證明被告的放火行為會產生具體的公共危險，所以，被告的犯罪乃屬於不
    能證明，應該對被告甲○○被訴公共危險罪部分，諭知無罪的判決。
參、不受理部分：
一、按刑法第三百五十四條之毀損罪，須告訴乃論；告訴乃論之罪，告訴人於第一審
    辯論終結前，得撤回其告訴；又告訴乃論之罪，其告訴經撤回者，應諭知不受理
    之判決。刑法第三百五十七條，刑事訴訟法第二百三十八條第一項、第三百零三
    條第三款分別定有明文。
二、查本件告訴人乙○○告訴被告甲○○毀損案件，起訴書認為是觸犯了刑法第一百
    七十五條第一項的放火燒燬他人所有物罪，並以放火罪原含有毀損性質在內，而
    不另論毀損罪，今本院以被告的放火行為不致造成公共危險，而就被告放火罪部
    分為無罪的判決，已如上述，則被告的毀損犯行部分，與放火罪就沒有實質上一
    罪的關係，自然要另外獨立論處，而告訴人乙○○已經在九十年三月六日當庭對
    被告撤回告訴，則依據右述第一點的說明，被告毀損部分的犯行應該為不受理判
    決的諭知。
據上論斷，應依刑事訴訟法第二百九十九條第一項前段、第三百零一條第一項、第三
百零三條第三款，刑法第二條第一項前段、第三百零五條、第四十七條、第四十一條
第一項前段、第三十八條第一項第二款，罰金罰鍰提高標準條例第一條前段、第二條
，判決如主文。
本案經檢察官李子春到庭執行職務。
中      華       民      國     九十     年      三     月     二十     日
                            臺灣花蓮地方法院刑事庭
                                法  官  陳  雅  敏
右正本證明與原本無異。
如對本判決不服，應於送達後十日內，向本院提出上訴狀。（應抄附繕本）告訴人或
被害人如對於本判決不服者，應具備理由請求檢察官上訴，其上訴期間之計算係以檢
察官收受判決正本之日期為準。
                                法院書記官
中      華       民      國     九十     年      三     月    二十三    日
附錄本判決論罪之法律條文：
刑法第三百零五條：
以加害生命、身體、自由、名譽、財產之事恐嚇他人，致生危害於安全者，處二年以
下有期徒刑、拘役或三百元以下罰金。


司法院資訊處製作；財團法人民間司法改革基金會備份。
